臺灣高等法院刑事判決　　　　　　　　　　　　　　九十一年度上訴字第三五三號
　　上　訴　人
　　即　被　告　丁○○
　　指定辯護人　本院甲○辯護人
右上訴人因毒品危害防制條例案件，不服臺灣士林地方法院九十年度訴字第三四號，
中華民國九十年十二月二十日第一審判決（起訴案號：臺灣士林地方法院檢察署八十
九年度偵字第一○一五號）提起上訴，本院判決如左：
    主  文
上訴駁回。
    事  實
一、丁○○曾於民國八十二年間，因施用毒品案件，經本院判處有期徒刑三年三月確
    定，並於八十六年七月三十一日因縮刑期滿執行完畢，猶不知悔改，緣庚○○（
    業因戒治期滿由臺灣板橋地方法院檢察署檢察官處分不起訴）因施用毒品案件遭
    臺灣板橋地方法院檢察署通緝，於八十八年十一月十日晚間二十三時三十分許，
    在臺北縣板橋市○○路○段三十一巷口與友人丙○○共乘機車為警緝獲，供出毒
    品來源為乙○○（另案在臺灣板橋地方法院審理中）與丁○○後，嗣庚○○即撥
    打行動電話與乙○○連絡偽稱欲購買第二級毒品安非他命，而乙○○於得知此消
    息後，將其先前為意圖營利供販賣而販入持有之第二級毒品安非他命二小包，以
    新臺幣（下同）五千元之代價，出售予庚○○，雙方並約定庚○○委由友人丙○○代為取貨，乙○○因在臺北市萬華區○○○路○段三十一號頂樓打牌沒空，乃
    交付丁○○第二級毒品安非他命二小包（淨重五．二六０八公克、驗餘淨重五．
    一一０八公克）並囑丁○○依約送至臺北市萬華區○○○路○段六十五號前交給
    丙○○進行交易。丁○○明知乙○○所交付者為第二級毒品安非他命，竟與乙○○共同基於販賣營利之犯意聯絡，由丁○○於翌日凌晨一時三十分許，將前開二
    小包第二級毒品安非他命送至前開約定地點，並先收取丙○○交付之價金五千元
    後（此五千元現金係由警方提供，非犯罪所得財物），欲交付前開二小包第二級
    毒品安非他命予丙○○時，遭埋伏員警己○○、李城之及陳鴻淦當場逮獲，以致
    販賣未遂，嗣經丁○○之供述而循線於臺北市萬華區○○○路○段三十一號頂樓
    查獲乙○○，並扣得上開二包安非他命。
二、案經臺北縣警察局海山分局報告臺灣臺北地方法院檢察署呈請臺灣高等法院檢察
    署核令臺灣士林地方法院檢察署檢察官偵查起訴。
    理  由
一、訊據上訴人即被告丁○○固坦承於八十八年十一月十一日凌晨一時三十分許，遭
    警查獲第二級毒品安非他命等情，惟矢口否認有共同販賣第二級毒品安非他命之
    犯行，辯稱：當時伊正在搬家俱，因乙○○正在打牌沒空，所以幫他把東西帶到
    樓下給丙○○，東西是用雜誌紙包著，伊不知道裡面是安非他命云云。
二、經查：
  (一)被告丁○○供承受乙○○之指示，將東西帶到臺北市○○○路○段六十五號前交
    付丙○○之事實，業據被告丁○○迭於警訊、原審及本院訊問時供述在卷，而被
    告丁○○自始即知道所帶的東西係第二級毒品安非他命等情，亦據被告丁○○於
    警訊時供稱：伊於八十八年十一月十一日凌晨一時三十分在臺北市○○○路○段
    六十五號前，因毒品危害防制條例遭通緝中及攜帶毒品安非他命給他人，而為警
    查獲，現場起獲安非他命兩小包（毛重六點二公克），因當時乙○○在打麻將，
    剛好有人打電話來，乙○○才拜託伊把安非他命帶去給丙○○進行交易等語（見
    臺灣臺北地方法院檢察署八十八年度偵字第二四九六二號偵查卷第六頁、第七頁
    ）；於檢察官偵查時雖辯稱：遭警查獲安非他命是要供自己施用並非用以供販賣
    云云（見臺灣士林地方法院檢察署八十九年度偵字第一○一五號偵查卷第七頁背
    面），惟亦未否認所帶東西是安非他命，足證被告丁○○明知乙○○所交付之物
    為安非他命，仍替乙○○將安非他命帶給證人丙○○。況證人丙○○於警訊時證
    稱：庚○○撥0000000000號行動電話約其安非他命來源乙○○及丁○○，因庚○○在通緝中，有脫逃之虞，故庚○○於電話中向乙○○說會叫伊去取
    貨，而乙○○亦說會叫丁○○前來交易，伊帶同警方於八十八年十一月十一日凌
    晨一時三十分在北市○○○路○段六十五號前查獲丁○○，查獲之安非他命二包
    ，是丁○○見伊帶警察來，一時心慌丟棄於路旁而為警查獲等語（見臺灣臺北地
    方法院檢察署八十八年度偵字第二四九六二號偵查卷第十二背面頁、第十三頁）
    ；於檢察官訊問時證稱：八十八年十一月十日晚上二十三時三十分許伊與庚○○
    遭警查獲，警察追問庚○○毒品來源，庚○○即用電話與乙○○聯絡買五千元毒
    品，庚○○告訴伊乙○○會叫丁○○拿毒品給伊，伊到現場見到丁○○後，先給
    丁○○五千元（五千元是警察交給伊的），丁○○帶伊到旁邊廢棄紙工廠，從機
    器旁拿出用日曆紙包著的二包安非他命要給伊時，見到警察，丁○○就丟下安非
    他命拔腿就跑，庚○○用電話聯絡是以台語說要還五千元，東西是否多一點，會
    叫人去拿，這是他們的術語等語（見臺灣士林地方法院檢察署八十九年度偵字第
    一○一五號偵查卷第二十一頁背面至第二十二頁背面）；於原審訊問時證稱：案
    發當天伊騎車載庚○○，庚○○沒有跟伊說她被通緝，伊與庚○○就一起被警察
    抓了，到警局後，警員要庚○○約賣毒品的人，庚○○就打電話聯絡，說要還對
    方五千元，又說看有無東西，庚○○向對方說會由伊一個人過去，聯絡好以後，
    伊就一個人過去，警員開車跟在後面，當時是丁○○從騎樓走來，與伊會合後，
    先向伊收五千元，然後再帶伊到騎樓下並從騎樓處取出一包東西，該包東西以紙
    包著，後來警察衝出來，丁○○將該包東西丟到地上，叫伊快跑，到警局時，警
    察拆開紙包，裡面是二包用小塑膠袋包裝之物等語（見原審卷第四十五頁、第四
    十八頁、第九十七頁、第九十八頁），核與證人庚○○於警訊時證稱：伊所吸食
    之安非他命是向綽號「侯爸」及「阿輝」二男子所買，「阿輝」即為丁○○，「
    侯爸」即為乙○○，伊撥0000000000號行動電話約乙○○在電話中有
    說要叫朋友去拿安非他命，而乙○○也說會叫丁○○來交易，八十八年十一月十
    一日凌晨一時三十分丙○○帶同警方在臺北市○○○路○段六十五號前查獲之丁○○及在臺北市○○○路○段三十一號頂樓所查獲之乙○○就是賣伊安非他命的
    人等語（見臺灣臺北地方法院檢察署八十八年度偵字第二四九六二號偵查卷第九
    頁背面至第十頁背面）；於原審訊問時證稱：當時警方查到伊，伊說可以提供上
    手是侯爸等語（見原審卷第一二二頁）相符，而證人即查獲本件之員警己○○於
    原審訊問時證稱：當時伊查獲庚○○，要庚○○供出上手，庚○○說是「侯爸」
    ，庚○○以手機與「侯爸」聯絡，約好後就由丙○○與伊及警員李城之、陳鴻淦
    一起前往等語（見原審卷第一二一頁）；證人即員警陳鴻淦於原審訊問時證稱：
    當時庚○○通緝被抓到，由庚○○打行動電話約毒品上手，約到後約三、四個員
    警到現場抓人，伊當時在橋下埋伏，看到被告丁○○將東西丟在地上，我們就追
    他等語（見原審卷第一四五頁、第一四六頁），此外被告丁○○所聲請傳訊之證
    人即查獲地之屋主戊○○於原審訊問時證稱：「我有聽乙○○要阿輝拿東西下去
    ，不久阿輝就被警察從樓下押上來」等語（見原審卷第一二四頁、第一二五頁）
    ；於本院九十一年三月十八日訊問時證稱：當天伊在搬家，被告丁○○有替伊搬
    東西，伊有聽到乙○○叫被告丁○○拿東西下樓，但不知道是什麼東西，後來警
    察就上樓來了等語，顯見被告丁○○確係受乙○○之指示將第二級毒品安非他命
    帶給丙○○無訛。而扣案物確係第二級毒品安非他命等情，並經原審送請憲兵司
    令部刑事鑑識中心鑑驗，有該中心九十年六月十四日（九０）綱得字第０七六七
    六號鑑驗通知書一份附卷（見原審卷第八十一頁）可憑。至證人庚○○於本院九
    十一年三月十八日訊問時證稱：伊被警緝獲，警察問伊認不認識「侯爸」，伊說
    認識，警察要伊約「侯爸」去現場，伊不知道丁○○也去了，伊不認識丁○○，
    伊打電話給「侯爸」是說要還錢，不是要買安非他命云云，核與事實不符，應為
    事後迴護被告之詞，不足採信。至共犯乙○○迭於警訊（見臺灣臺北地方法院檢
    察署八十八年度偵字第二四九六二號偵查卷第四頁背面）及本院九十一年四月二
    十九日訊問時供稱：伊沒有與庚○○通電話，也沒有叫被告丁○○作任何事，伊
    當天只在臺北市○○○路○段三十一號頂樓看人打麻將云云，核與被告丁○○、
    證人庚○○、戊○○之陳述不符，應係為脫免自己所涉販賣第二級毒品安非他命
    罪責，所為卸責之詞，亦不足採。
  (二)查共犯乙○○雖否認有販賣第二級毒品安非他命之犯行，無從調查其賣予庚○○
    之第二級毒品安非他命販入價格若干，惟第二級毒品安非他命價格昂貴，非法販
    賣他人，刑責甚重，如謂其販入賣出而未牟利，顯違常理，故依經驗法則而論，
    自足以認定本件共犯乙○○所賣予庚○○之第二級毒品安非他命二小包，係乙○○先前為意圖營利供販賣而販入持有。雖查無積極證據足以證明被告丁○○就共
    犯乙○○先前為意圖營利供販賣而販入持有第二級毒品安非他命之時，即與之有
    犯意聯絡及行為分擔，惟被告丁○○明知共犯乙○○已與庚○○以電話約定交易
    第二級毒品安非他命以營利，亦明知共犯乙○○託其交付予丙○○之物品為共犯
    乙○○與庚○○約定交易之第二級毒品安非他命，其向丙○○收取之五千元為買
    受第二級毒品安非他命之價金，竟仍受共犯乙○○之託將第二級毒品安非他命帶
    至臺北市萬華區○○○路○段六十五號與丙○○進行交易，是被告丁○○與共犯
    乙○○就販賣第二級毒品安非他命予庚○○之犯行，有犯意聯絡及行為分擔，至
    為明確。
  (三)被告丁○○原審辯護人雖以本案係陷害教唆云云置辯，惟查出售毒品之人，其本
    身既為毒販，原具有販賣毒品營利之故意，雖係遭警設計誘捕致不能真正完成賣
    出毒品，因出售毒品之人原具有販賣毒品之故意，並著手於販賣行為之實行而不
    遂，自仍應成立販賣未遂罪，此與行為人原無販賣毒品營利之犯罪故意，因調查
    犯罪之人之引誘或教唆始起意販賣，即學理上所謂「陷害教唆」之情形有別。查
    庚○○向本件共犯乙○○偽稱欲購買第二級毒品安非他命，雖係配合警方辦案，
    無實際購買安非他命之真意，但共犯乙○○原具有販賣毒品營利之故意，且與庚○○對如何交付第二級毒品安非他命、數量、地點，由何人往取貨及囑何人前往
    等一一討論後，乃與被告丁○○基於販賣第二級毒品安非他命之犯意聯絡，由共
    犯乙○○交付第二級毒品安非他命與被告丁○○，並囑被告丁○○依約送交庚○○所委託之取貨人丙○○，被告丁○○乃攜帶共犯乙○○所交付之第二級毒品安
    非他命依約前往交付地點，與丙○○進行交易行為，是共犯乙○○原具有販賣第
二級毒品安非他命之意思，非因警員之設計教唆始起意販賣，自與所謂陷害教唆
    之問題無涉，而被告丁○○再與共犯乙○○基於販賣第二級毒品之犯意聯絡，且
    客觀上又已著手於販賣第二級毒品安非他命行為之實行而不遂，自仍應成立販賣
    第二級毒品未遂罪。被告丁○○原審辯護人上開所辯「陷害教唆」云云，不足採
    信。
  綜上所述，本件事證明確，被告丁○○所辯不足採信，其犯行洵堪認定，應依法論
  科。至證人丙○○經傳拘無著，因本件事證已臻明確，無再予傳訊之必要，附此敘
  明。
三、按安非他命係毒品危害防制條例第二條第二項第二款所稱之第二級毒品。核被告
    丁○○所為，係犯毒品危害防制條例第四條第五項、第二項之販賣第二級毒品未
    遂罪。被告丁○○販賣第二級毒品前持有第二級毒品之低度行為，為販賣之高度
    行為所吸收，不另論罪。被告丁○○與共犯乙○○就所犯前開犯行間，具有犯意
    之聯絡及行為之分擔，為共同正犯。起訴書雖認被告丁○○所為係犯幫助販賣第
    二級毒品未遂罪，惟查被告丁○○明知共犯乙○○所交付者為第二級毒品安非他
    命，竟與共犯乙○○共同基於販賣營利之犯意聯絡，由被告丁○○將第二級毒品
    安非他命送至約定地點，並先收取丙○○交付之價金五千元後，欲交付第二級毒
    品安非他命予丙○○時，遭埋伏員警己○○、李城之及陳鴻淦當場逮獲，以致販
    賣未遂，其已參與販賣毒品之構成要件行為，應與乙○○共同負正犯之責，而非
    幫助犯，此檢察官於原審論告時亦已更正，附此敘明。被告丁○○有事實欄所載
    之犯罪科刑執行情形，此為被告丁○○所供承，復有本院被告全國前案紀錄表一
    份附卷可稽，其受有期徒刑執行完畢，五年以內再犯本件有期徒刑以上之罪，為
    累犯，依刑法第四十七條規定，就有期徒刑部分加重其刑。被告丁○○已著手販
    賣第二級毒品行為之實行，當場為埋伏警員查獲，致其販賣行為未遂，應依刑法
    第二十六條前段規定按既遂犯之刑減輕之。並先加重後減輕。
四、原審認被告丁○○罪證明確，適用毒品危害防制條例第四條第二項、第五項、第
    十八條第一項前段，刑法第十一條、第二十八條、第二十六條前段、第四十七條
    之規定，並審酌被告丁○○前有犯罪紀錄，品行不佳，其犯罪之動機、目的係為
    牟利、與乙○○共同販賣第二級毒品予他人，嚴重危害國民身體健康及社會風氣
    ，犯罪惡性非輕，惟其販賣第二級毒品行為尚屬未遂等一切情狀，量處有期徒刑
    三年七月，並說明扣案第二級毒品安非他命二小包（淨重五．二六０八公克、驗
    餘淨重五．一一０八公克），為查獲之毒品，而沒收銷燬。認事用法，核無不合
    ，量刑亦屬適當。被告丁○○上訴意旨猶執前詞否認犯罪，而指摘原判決不當，
    為無理由，應予駁回。
據上論斷，應依刑事訴訟法第三百六十八條，判決如主文。
本案經檢察官劉斐玲到庭執行職務。
中      華      民      國    九十一    年      六      月    二十六    日
                              臺灣高等法院刑事第十五庭
                                  審判長法  官  房  阿  生
                                        法  官  蔡  光  治
                                        法  官  雷  元  結
右正本證明與原本無異。
如不服本判決應於收受送達後十日內向本院提出上訴書狀，其未敘述上訴之理由者並
得於提起上訴後十日內向本院補提理由書（均須按他造當事人之人數附繕本）。
                                        書記官  汪  志  剛
中      華      民      國    九十一    年      七      月      一      日
附錄本案論罪科刑法條全文如下：
毒品危害防制條例第四條第二項、第五項：
製造、運輸、販賣第二級毒品者，處無期徒刑或七年以上有期徒刑，得併科新台幣七
百萬元以下罰金。
前四項之未遂犯罰之。
